臺灣新竹地方法院刑事判決　　　　　　　 94年度訴字第103號
　　公　訴　人　臺灣新竹地方法院檢察署檢察官
　　被　　　告　戊○○
　　指定辯護人　本院公設辯護人乙○○
上列被告因強盜等案件，經檢察官提起公訴（93年度偵字第6353
號），本院判決如下：
    主  文
戊○○連續意圖為自己不法之所有，攜帶兇器，以強暴、脅迫，
至使不能抗拒，而使他人交付物，處有期徒刑柒年陸月。扣案之
菜刀壹把、安全帽壹頂，均沒收。
    事  實
一、戊○○基於意圖為自己不法所有之強盜概括犯意，(1)先於民
    國93年11月25日晚間10時5分許，騎乘車號TTJ-481號型機車
    ，前往庚○○所獨力經營、位於新竹縣竹東鎮○○路東林攤
    販29號之「新東商號」（起訴書誤載為仁愛路29號東林攤販
    ）外，頭戴己有之全罩式安全帽，右手持己有、客觀上對人
    之生命、身體、安全構成威脅而足供兇器使用之菜刀1把，
    下車進入店內，向庚○○揮舞菜刀並口出「把錢拿出來」之
    語，以此強暴、脅迫方式，至使庚○○不能抗拒而自抽屜內
    取出新臺幣（下同）4,000元交付予戊○○，戊○○得手後
    ，騎乘上開機車逃逸。(2)戊○○復承前強盜之概括犯意，於
    93年11月30日晚間8時15分許，騎乘上開機車，再度頭戴上
    開全罩式安全帽、持上開菜刀進入上開「新東商號」內，向
    庚○○揮舞菜刀並口出「別囉唆、錢拿出來」之語，以此強
    暴、脅迫方式，至使庚○○不能抗拒而打開抽屜，戊○○將
    抽屜內1,000餘元均拿取一空，得手後，騎乘上開機車逃逸
    ，而庚○○為求自保，遂裝設警報器連線至中華警民聯防協
    會新竹分會會長丙○○位於東林攤販105號之住處內。(3)詎
    戊○○再承前強盜之概括犯意，於93年12月24日晚間8時15
    分許，騎乘車號不詳之機車，第3度頭戴上開全罩式安全帽
    、持上開菜刀進入上開「新東商號」內，庚○○見戊○○第
    3度強盜財物，立即按下警報器，而戊○○將菜刀高舉過肩
    並指向庚○○，以此強暴、脅迫方式，至使庚○○不能抗拒
    而後退，供戊○○自行打開抽屜拿取抽屜內之6,900元，得
    手後，隨即跑出店外，適丙○○聽聞警報器聲響，持警棍衝
    出並制伏迎面跑來之戊○○，嗣為隨後趕到之警員查獲，並
    扣得上開菜刀1把、安全帽1頂及現金6,900元。
二、案經庚○○訴由新竹縣警察局竹東分局報請臺灣新竹地方法
    院檢察署檢察官偵查起訴。
    理  由
甲、程序方面
    本件起訴書原載明起訴法條為：刑法第330條第1項之加重強
    盜罪嫌、刑法第320條第1項之竊盜罪嫌，2罪間應予分論併
    罰。嗣經公訴檢察官到庭補充、更正起訴法條為：刑法第
    330 條第1項、第328條第1項、第321條第1項第3款之攜帶兇
    器強盜罪嫌及刑法第320條第1項之竊盜罪嫌，2罪間為牽連
    犯關係，先予敘明。
乙、實體方面
一、訊據被告戊○○就其於事實一所載時地，連續3次頭戴全罩
    式安全帽、持菜刀強盜告訴人庚○○所有財物之事實，迭於
    警詢、偵訊及本院準備程序、審理程序中均坦承不諱，惟辯
    稱：伊並未向告訴人庚○○揮舞菜刀，且3次均是伊自己去
    告訴人抽屜拿錢，並非告訴人交出錢財云云。經查：
（一）被告戊○○於事實一所載時地，先後3次頭戴全罩式安全
      帽、持菜刀強盜告訴人庚○○所有財物之事實，業據證人
      即告訴人庚○○迭於警詢、偵訊及於本院審理交互詰問中
      證述綦詳（見偵字第6353號偵查卷第9、10、43至45頁，
      本院卷94年3月14日審判筆錄第3至21頁），參以證人丙○○於警詢及本院交互詰問中證稱：在告訴人商號裝設警報
      器、於93年12月24日晚間8時15分許持棍逮捕被告之情在
      卷足憑（見本院卷附警詢筆錄、同上審判筆錄第17頁），
      核與被告供承情節大致相符，是認證人庚○○之證詞，堪
      予憑信。此外，復有告訴人出具之贓物認領保管單1紙（
      見同上偵查卷第12頁）、案發現場之平面圖、照片6幀（
      見本院卷）附卷可稽，及被告所戴之安全帽1頂、所持之
      菜刀1把扣案可資佐證，堪認為真實。
（二）按強盜罪之強暴、脅迫，以所施用威嚇之程度，客觀上足
      以壓抑告訴人之意思，至使不能抗拒為已足。至施用之威
      嚇手段，客觀上是否足以壓抑被害人之意思自由，應依一
      般人在同一情況下，其意思自由是否因此受壓制為斷，不
      以告訴人之主觀意思為準（最高法院87年度台上字第3705
      號判決參照）。次按強盜罪所施用之強暴脅迫之手段，祇
      須足以壓抑被害人之抗拒，使其喪失意思自由為已足，縱
      令告訴人實際無抗拒之行為，仍於強盜罪之成立不生影響
      （最高法院79年度台上字第235號判決參照）。查，證人
      即告訴人於本院交互詰問中證述：被告手持菜刀，伊怕被
      砍傷，所以沒有反抗，亦無力反抗等語（見本院卷同上審
      判筆錄第5頁），佐以上開告訴人為年近60歲之老婦，單
      獨有1人看顧新東商號內販賣文具，被告係為年僅25歲之
      年輕人，且手持菜刀入內喝令告訴人交出錢財情狀下，足
      認告訴人已達到無法抗拒之程度。
（三）至被告否認揮舞菜刀一節，惟查：上開證人庚○○就被告
      第1、2次進入商號內持菜刀揮舞、第3次高舉菜刀之情節
      已證述歷歷，又縱認被告未予揮舞菜刀屬實，被告持刀進
      入店內喝令告訴人交出錢財之舉，足使告訴人無法抗拒而
      交付現金或任由被告拿取抽屜內現金，被告有無揮舞菜刀
      之舉，已無足卸免其持菜刀強盜告訴人財物之罪責，併此
      敘明。
（四）綜上事證，本案事證已臻明確，被告先後3次攜帶菜刀強
      盜等犯行，均堪予認定，自應依法予以論罪科刑。
二、 按被告3次強盜，均持用扣案菜刀1把，認屬客觀上足以對
     人之生命、身體、安全構成威脅且具有危險性之兇器，核
     其所為，係犯刑法第330條第1項、第328條第1項、第321條
     第1項第3款之攜帶兇器強盜罪。被告先後3次行為，時間緊
     接、手法相同，所犯之罪名及基本犯罪構成要件均相同，
     顯係基於概括犯意反覆為之，為連續犯，應依刑法第56條
     之規定，論以連續攜帶兇器強盜罪一罪，並加重其刑。爰
     審酌被告正值青年，竟不思以勞力換取金錢，徒以積欠地
     下錢莊債務為由，見告訴人年長可欺，竟持菜刀強盜財物
     ，且食髓知味，連續強盜同一告訴人3次，目無法紀、欺人
     過甚，顯有惡性，另審及被告所得現金約12,000餘元，並
     無傷及告訴人，暨犯後態度等一切情狀，量處如主文所示
     之刑。
三、公訴意旨另以：被告戊○○基於意圖為自己不法所有之犯意
    ，於93年12月24日19時前之不詳時間，在新竹縣竹東鎮○○
    路○段216巷15弄8號前，以自備之鑰匙竊取丁○○所有，置
    於前址之車號PB6-078號重型機車，得手後據為己有，並於
    同日晚間8時15分許，騎乘上開機車前往新東商號，強盜告
    訴人庚○○所有之6,900元，為警查獲，並扣得做案工具鑰
    匙1把，因認被告涉犯刑法第320條第1項之竊盜罪嫌云云。
    經查：
（一）按犯罪事實應依證據認定之，無證據不得推定其犯罪事實
      ；又被告或共犯之自白，不得作為有罪判決之唯一證據，
      仍應調查其他必要之證據，以察其是否與事實相符，刑事
      訴訟法第154條、第156條第2項分別定有明文。而所謂認
      定犯罪事實之證據，係指足以認定被告確有犯罪行為之積
      極證據而言，該項證據自須適合於被告犯罪事實之認定，
      始得採為斷罪資料，又苟未能發現相當證據或證據不足以
      證明，自不能以推測或擬制之方法，以為裁判基礎，故被
      告否認犯罪事實所持之辯解，縱屬不能成立，仍非有積極
      之證據足以證明其犯罪行為，不能遽為有罪之認定，此觀
      諸最高法院29年上字第3105號、40年台上字第86號及30年
      上字第1831號判例自明。
（二）公訴人認被告涉犯刑法第320條第1項之竊盜罪嫌，無非係
      以被告於警詢中自白竊車犯行；被害人丁○○指述車號PB
      6-078號重型機車遭竊之情；到場查獲強盜案件之警員在
      案發現場附近查扣遭竊之車號PB6-078號重型機車；證人
      丙○○證述：被告強盜得手後朝未熄火之車號PB6-078 號
      重型機車前進等語；證人即警員甲○○、己○○證述：查
      獲上開機車及製作被告之警詢筆錄過程；強盜案件現場附
      近並無被告所稱之未懸掛車牌之車號TT J-481號輕型機車
      ，為其論據。
（三）訊據被告堅詞否認竊取車號PB6-078號重型機車犯行，辯
      稱：伊從未看過車號PB6-078號重型機車，扣案鑰匙亦非
      伊所有，93年12月24日晚間8時15分許，伊是騎乘未懸掛
      車牌之車號TTJ-481號輕型機車前往現場附近，不知為何
      事後找不到該車等語。
（四）經查：
    １、觀諸證人丙○○於本院交互詰問中證稱：伊還未打被告
        之前，看到被告跑到發動中之車號PB6-078號重型機車
        後面，雖無看到被告坐上該部機車，但直覺覺得被告要
        去該機車，所以有跟警員說被告要騎旁邊一部機車逃走
        ；當場並未詢問被告關於機車來源，亦無人看到被告騎
        乘上開機車前往案發現場等語（見本院卷同上審判筆錄
        第17、18頁）；佐以證人甲○○於本院交互詰問中證稱
        ：接獲電話報案而前往處理強盜案件，被告已遭丙○○
        制伏，丙○○稱被告欲騎乘車號PB6-078號重型機車離
        去，伊透過派出所電腦查知上開機車為遭竊之贓車，故
        查扣後一併帶回派出所處理等語（見本院卷同上審判筆
        錄第9至11頁）；質之證人己○○於本院交互詰問中證
        稱：伊僅於派出所內，提示扣案鑰匙及安全帽照片，並
        說明車號及車子停在商號門口之情，以此詢問被告是否
        有竊取車號PB6-078號重型機車，並未帶同被告確認為
        哪一部機車，被告完全沒有看到車號PB6-078號重型機
        車等語（見本院卷同上審判筆錄第13、14頁）。可認證
        人丙○○主觀臆測被告即將坐上車號PB6-078號重型機
        車離去，並告知前往現場之警員甲○○、己○○後，經
        警員查知該車為遭竊之贓車，始終未帶同被告確認為哪
        一部機車，徒以告知車號及車子停在商號門口之情狀，
        取得被告在警詢中自白後，未予積極查證自白之可信性
        ，逕認被告有為竊取上開機車犯行，顯有未洽。
    ２、再觀諸被害人丁○○於警詢中指述車號PB 6-078號重型
        機車遭竊之情，並未明確指出竊賊為何人，是依被害人
        之指述內容，無足成為不利被告之證據。
    ３、雖強盜案件現場附近查無被告所稱之未懸掛車牌之車號
        TTJ-481號輕型機車屬實，難認被告所辯為真，仍不得
        以被告辯詞無足採信，逕而認定被告確有為竊取上開機
        車犯行。
    ４、再徵諸上揭規定，被告於警詢中之自白，亦不得作為有
        罪判決之唯一證據，且遍觀本案卷證資料，尚無足證明
        被告確有竊取機車犯行。
    ５、縱認被告竊盜犯行成立，亦與本院前開論科之攜帶兇器
        強盜罪間，具有牽連犯之裁判上一罪關係，本院自不另
        為無罪之諭知。
四、扣案之菜刀1把、安全帽1頂，均為被告所有、供犯強盜罪所
    用之物，已據被告於本院審判中供承無訛，依刑法第38條第
    1項第2款之規定，併予宣告沒收。至扣案鑰匙1把，已據被
    告否認所有，另查無其他積極證據足認被告所有或供犯罪所
    用之物，自不併予宣告沒收。
五、據上論斷，應依刑事訴訟法第299條第1項前段，刑法第56條
    、第330條第1項、第328條第1項、第321條第1項第3款、第
    38條第1項第2款，判決如主文。
本案經檢察官許麗美到庭執行職務。
中　　華　　民　　國　　94　　年　　3 　　月　　28　　日
                  刑事第一庭審判長法    官  賴  淑  敏
                                  法    官  彭  淑  苑
                                  法  　官  黃  美  文
以上正本證明與原本無異。
如不服本判決，應於判決送達後10日內向本院提出上訴狀 (應附
繕本)，上訴於臺灣高等法院。
中　　華　　民　　國　　94　　年　　3 　　月　　28　　日
                                  書 記 官  陳  秀  子
附錄本案論罪科刑所適用法條全文：
刑法第321條第1項第3款：
犯竊盜罪而有左列情形之一者，處六月以上、五年以下有期徒刑
：
三、攜帶兇器而犯之者。
刑法第328條第1項：
意圖為自己或第三人不法之所有，以強暴、脅迫、藥劑、催眠術
或他法，至使不能抗拒，而取他人之物或使其交付者，為強盜罪
，處五年以上有期徒刑。
刑法第330條第1項：
犯強盜罪而有第三百二十一條第一項各款情形之一者，處七年以
上有期徒刑。
